【裁判字號】    97,易,2898
【裁判日期】    970915
【裁判案由】    詐欺
【裁判全文】
臺灣臺中地方法院刑事判決          97年度易字第2898號
公  訴  人  臺灣臺中地方法院檢察署檢察官
被      告  乙○○
                    國民
選任辯護人  江燕鴻  律師
上列被告因詐欺案件，經檢察官提起公訴（97年度偵字第2705號
），本院判決如下：
    主  文
乙○○幫助意圖為自己不法之所有，以詐術使人將本人之物交付
，處有期徒刑月，如易科罰金，以新台幣壹仟元折算壹日。
    事  實
一、乙○○雖預見他人收取存摺帳戶及金融卡將用以詐欺取財，
    且果用於詐欺取財亦不違背其本意，基於幫助詐欺之不確定
    犯意，於民國（下同）96年12月7日晚上9時許，將其所有之
    第一商業銀行清水分行帳號：00000000000號帳戶（以下簡
    稱上開帳戶）之金融卡（包括密碼），寄予某真實姓名、年
    籍不詳年約3、40歲之詐騙集團成年成員。而該詐騙集團成
    員隨即基於意圖為自己不法所有之犯意聯絡，於96年12月8
    日下午13時許，撥打網路電話SKYPE予甲○○，向其偽稱為
    綽號「VIVIAN」之成年人，相約於同日下午2時30分許，在
    新竹縣新竹市○○○○路口見面，綽號「VIVIAN」之成年人
    復要求甲○○需至ATM依指示確認身分，致甲○○陷於錯誤
    ，而於同日下午17時20分許，匯款3次共新臺幣（下同）6萬
    5000元至上開帳戶，並遭提領一空，始知受騙。
二、案經甲○○訴由臺中縣警察局清水分局報請臺灣臺中地方法
    院檢察署檢察官偵查起訴。
    理  由
一、按現行刑事訴訟法為保障被告之反對詰問權，排除具有虛偽
    危險性之傳聞證據，以求實體真實之發見，於該法第一百五
    十九條第一項明定被告以外之人於審判外之言詞或書面陳述
    ，除法律有規定者外，不得作為證據。而刑事訴訟法第一百
    五十九條之一至一百五十九條之四有傳聞法則之例外規定，
    且被告以外之人於審判外之陳述，雖不符前四條之規定，而
    經當事人於審判程序同意作為證據，法院審酌該言詞陳述或
    書面陳述作成時之情況，認為適當者，亦得為證據；當事人
    、代理人或辯護人於法院調查證據時，知有第一百五十九條
    第一項不得為證據之情形，而未於言詞辯論終結前聲明異議
    者，視為有前項之同意，刑事訴訟法第一百五十九條之五定
    有明文。本件檢察官、被告、辯護人並未就本院以下所引用
    被告以外之人於審判外之陳述有所爭執，且迄於言詞辯論終
    結前，均未主張有刑事訴訟法第一百五十九條第一項不得為
    證據之情形，是應認已同意作為證據，且經本院審酌後，認
    無不適當之情形，應認均有證據能力，合先敘明。
二、訊據被告乙○○對於上揭第一商業銀行清水分行第00000000
    000號帳戶係其所開設，及其有於於九十六年十二月七月晚
    上九時許，其於台中市○○○路朝馬站某個野雞車站，將其
    前開帳戶提款卡包括密碼寄送給詐騙集團，而於九十六年十
    二月八日經被害人甲○○匯款三次，分別為六萬三千元、一
    千元、一千元共六萬五千元進入帳戶，並遭提領一空等之事
    實固坦承不諱，然矢口否認有何前揭幫助詐欺之犯行，辯稱
    ：伊係為援交而遭詐騙集團詐騙前開帳戶之提款卡及密碼，
    一開始詐騙集團要騙取伊之錢，因為伊之帳戶有禁止轉帳功
    能，所以詐欺集團沒有辦法騙伊之錢得手，後來詐騙集團反
    過來詐騙伊之提款卡，說伊之轉帳將他們之系統弄壞了，伊
    沒有真的要販賣帳戶或是幫助詐欺之意思，且存摺也真的在
    伊身上，所以伊沒有要幫助該集團詐欺之故意。伊有提供轉
    帳資料可以證明伊確實有轉帳，而伊之帳戶並無轉帳功能，
    該詐欺集團就是以要驗證身分來詐騙伊之款項，伊二次轉帳
    都沒有辦法轉帳出去，後該集團騙伊說伊弄壞他們之系統欲
    要騙取伊之信用卡，並要伊寄送信用卡給他，用以修復損壞
    之匯款系統，伊並未販賣或是出租帳戶，伊亦係被害人云云
    。惟查上揭事實，業據告訴人甲○○指訴綦詳在卷，並有匯
    款單1張、第一商業銀行清水分行帳號：00000000000號帳戶
    之開戶資料及交易明細在卷可資佐證，告訴人指述遭詐騙乙
    節，堪認為真實。次查被告乙○○於偵查中辯稱：96年11間
    某日，其上網路部落格，在部落格上留言要買東西，但已忘
    記當時是要買什麼東西，嗣後約於12月7日，有不詳之人打
    給其，說其若要買東西，須先至ATM確認代碼，當時對方說
    只是要確認身分不會匯錢出去，而且對方還說要先付訂金，
    要求其先用訂金幫他買2張易付卡，再將付款證明下面的一
    串數字告訴他，就可以使用易付卡，其至ATM依指示操作10
    幾次後，對方又說其將他們之系統弄壞，需將提款卡連同密
    碼，一併寄給他始得修復，其就到附近的便利商店寄金融卡
    （包括密碼），但存摺印章並沒有一併寄給對方等語。與其
    於本院所供，其係為援交而遭詐騙集團詐騙前開帳戶之提款
    卡及密碼云云，前後所供不一，已難憑採。再查被告雖辯稱
    自己亦遭詐騙云云，惟卻又辯稱不記得自己當初是在網路上
    欲購買何物，而被告雖辯稱還沒有確定要買的東西不會記得
    是買什麼，但被告既已支付訂金購買易付卡，為何又辯稱還
    沒有確定要買，顯與常理不符。且被告既依指示至提款機操
    作10幾次，若沒有要確定購物或已經購物匯款，何須聽信不
    相干之人至提款機操作10幾次，還將自己之金融卡連同密碼
    再寄給對方，被告當時已年屆25歲，大學畢業，又有工作經
    驗，怎會任意聽信不相干之人而操作提款機，且將與個人隱
    私及權利相關之提款卡及密碼任意交付他人，又對於為何遭
    詐騙及網路購物之細節語焉不詳，被告於偵查中所辯顯係卸
    責之詞，亦不足採信。復查被告雖提出於96年12月7日二次
    匯款失敗之匯款資料，惟該資料無從知悉係匯款何人？匯款
    原因？且經本院向中華郵政股份有限公司豐原郵局函詢結果
    ，被告前開匯款失敗之中華郵政股份有限公司豐原郵局金融
    卡並無限制其匯款功能，有該豐原郵局97年8月7日營字第97
    02 01555號函1份附卷可參，核與被告所辯，其上開豐原郵
    局金融卡設有限制其匯款功能云云，顯不相合。另經本院向
    第一商業銀行清水分行函詢結果，被告前開第一商業銀行清
    水分行帳號：00000000000號帳戶並無轉帳功能，此有該分
    行97年8月8日1清水字第00067號函1份附卷可考，核與被告
    所辯雖相符，惟該帳戶既無轉帳功能，被告何需再徒勞無功
    的前往操作匯款動作，顯有可疑之處。是前開被告提出之於
    96年12月7日二次匯款失敗之匯款資料，顯難採為對被告有
    利事實認定之證據。末查被告雖再提出96年12月7日之託運
    寄送單1份以資證明其確係將本案帳戶提款卡及密碼寄送於
    詐欺集團，用以修復損壞之匯款系統云云。惟該託運寄送單
    上並未記載託運何物？託運給何人？實亦難採為對被告有利
    事實認定之證據。矧操作匯款手續，何能損壞匯款系統？何
    能以被告之提款卡修復損壞之匯款系統？縱能修復，亦係金
    融單位來修復，被告前開所辯，要無足取。此外，按刑法上
    之故意，分為直接故意（確定故意）與間接故意（不確定故
    意），「行為人對於構成犯罪之事實，明知並有意使其發生
    者」為直接故意；「行為人對於構成犯罪之事實，預見其發
    生而其發生並不違背其本意者」為間接故意。而間接故意與
    有認識的過失之區別，在於2者對構成犯罪之事實雖均預見
    其能發生，但前者對其發生並不違背其本意，後者則確信其
    不發生；且依今日一般人通常之知識、經驗，均應知任意提
    供自己帳戶予無信賴關係之他人使用，易致他人藉該帳戶取
    得不法犯罪所得，且欲以之隱匿帳戶內資金之實際取得人之
    身分。本件被告曾受大學教育，對此自難諉為不知，是被告
    對於將金融含密碼交予他人，極可能遭他人作為詐欺取財犯
    行所得財物匯入及提領之工具使用，應有概括之認識，且可
    預見其發生，顯對帳戶供他人取得不法犯罪所得之用，亦不
    違背其本意，足認被告基於幫助犯罪之不確定故意。次按行
    為人主觀上認識被幫助者正欲從事犯罪或係正在從事犯罪，
    且該犯罪有既遂之可能，而其行為足以幫助他人實現構成要
    件者，即具有幫助故意，並不以行為人確知被幫助者係犯何
    罪名為必要。本件被告對於其交付上開帳戶將幫助犯罪既有
    所預見，縱被告不知幫助者係犯何罪名，依上開說明，被告
    仍具幫助故意。再按刑法上之幫助犯，係指以幫助之意思，
    對於正犯資以助力，而未參與實施犯罪之行為者而言。查被
    告將其所有之上開帳戶資料交付予真實姓名年籍不詳之年約
    3、40歲之詐騙集團成年成員及其所屬詐騙集團作為詐欺取
    財之匯款指定帳戶，乃係基於幫助渠等犯詐欺取財罪之不確
    定故意，而被告交付上開帳戶資料之行為，要屬詐欺取財構
    成要件以外之行為，本院復查無被告對於渠等所實行之詐欺
    取財犯罪，有何犯意聯絡或行為分擔之事實，則被告應屬以
    幫助之意思，參與詐欺取財構成要件以外之行為，應屬詐欺
    取財之幫助犯。是綜據上述，被告乙○○嗣雖於本院審理中
    翻異前供空言否認，所辯無非臨訟畏罪飾卸之詞，要無足採
    ，被告幫助詐欺取財犯行，事證已臻明確，被告乙○○犯行
    洵堪認定。
三、論罪科刑：
  (一)查真實姓名年籍不詳之年約3、40歲之詐騙集團成年成員及
    其所屬詐騙集團之不詳成年成員之間，係基於意圖為自己不
    法所有之犯意聯絡，共同以上開施以詐術之方式，使告訴人
    陷於錯誤而將前述款項匯入或存入被告所有之帳戶內，該等
    款項旋遭提領一空，渠等所為係共同犯刑法第三百三十九條
    第一項之詐欺取財既遂罪。故核被告所為，係犯刑法第三十
    條第一項、第三百三十九條第一項之幫助詐欺取財罪。
  (二)被告幫助他人犯詐欺取財罪，為幫助犯，本院衡其犯罪情節
    顯較正犯為輕，爰依刑法第三十條第二項之規定，按正犯之
    刑減輕之。
  (三)爰審酌被告恣意將上開帳戶資料交付他人，並容任他人充作
    犯罪工具，殊不可取，其所為造成告訴人金錢損失，並擾亂
    社會金融交易秩序，暨其犯罪之動機、目的、手段、品行品
    行尚佳，並無不良前科，此有台灣台中地方法院檢察署刑案
    資料查註紀錄表一份在卷可按、所生危害及犯罪後猶飾詞狡
    賴犯行，毫無悔意，且犯罪後迄今仍未與告訴人甲○○達成
    民事和解，取得諒解，犯後態度不佳等一切情狀，量處如主
    文所示之刑，並諭知易科罰金之折算標準，以資懲儆。
據上論斷，應依刑事訴訟法第二百九十九條第一項前段、刑法第
三百三十九條第一項、第三十條第一項前段、第二項、第四十一
條第一項前段、刑法施行法第一條之一第一項、第二項前段，判
決如主文。
中    華    民    國    97    年    9     月    15    日
                  刑事第六庭    審判長法  官  洪俊誠
                                      法  官  高英賓
                                      法  官  戴博誠
以上正本證明與原本無異。
如不服本判決，應於判決送達後10日內向本院提出上訴狀，上訴
於臺灣高等法院臺中分院（應敘述具體理由並附繕本）。
上訴書狀如未敘述理由，應於上訴期間屆滿後20日內補提理由書
於本院。
                                      書記官  蕭榮峰
中    華    民    國    97    年    9     月    15    日
附錄論罪科刑實體法條文：
刑法第339條：
意圖為自己或第三人不法之所有，以詐術使人將本人或第三人之
物交付者，處五年以下有期徒刑、拘役或科或併科一千元以下罰
金。
（罰金部份業經刑法施行法第一條之一第二項前段提高30倍為新
台幣3萬元）
以前項方法得財產上不法之利益或使第三人得之者，亦同。
前二項之未遂犯罰之。
刑法第30條：
幫助他人犯罪者，為從犯。雖他人不知幫助之情者，亦同。
從犯之處罰，得按正犯之刑減輕之。
刑法施行法第一之一條（95年06月14日修正）：
中華民國九十四年一月七日刑法修正施行後，刑法分則編所定罰
金之貨幣單位為新臺幣。
九十四年一月七日刑法修正時，刑法分則編未修正之條文定有罰
金者，自九十四年一月七日刑法修正施行後，就其所定數額提高
為三十倍。但七十二年六月二十六日至九十四年一月七日新增或
修正之條文，就其所定數額提高為三倍。


司法院資訊處製作；財團法人民間司法改革基金會備份。
